臺灣士林地方法院刑事判決　　　　　　100年度審訴字第117號
公　訴　人　臺灣士林地方法院檢察署檢察官
被　　　告　郭鎧銓
指定辯護人　本院公設辯護人林龍輝
上列被告因違反毒品危害防制條例案件，經檢察官提起公訴（99
年度偵字第14465 號、第14866 號、100 年度偵字第339 號），
本院判決如下：
    主  文
郭鎧銓犯販賣第二級毒品罪，共柒罪，均累犯，各處如附表各編
號宣告刑欄所示之刑；又犯持有第一級毒品罪，累犯，處有期徒
刑肆月，扣案之第一級毒品海洛因壹包（驗餘淨重零點壹陸肆公
克）沒收銷燬。應執行有期徒刑肆年捌月，未扣案之販賣第二級
毒品所得合計新臺幣壹萬元沒收，如全部或一部不能沒收時，以
其財產抵償之，扣案之第一級毒品海洛因壹包（驗餘淨重零點壹
陸肆公克）沒收銷燬。
    事  實
一、郭鎧銓前因施用第二級毒品案件，經本院以96年度簡字第74
    4 號判決判處有期徒刑4 月確定，已於民國97年2 月15日入
    監服刑，嗣於同年6 月14日縮刑期滿執行完畢。詎仍不知悔
    改：
  (一)明知甲基安非他命係毒品危害防制條例第2 條第2 項第2 款
    所規定之第二級毒品，不得持有、販賣，竟各基於販賣第二
    級毒品甲基安非他命之犯意，於附表各編號所示買受人使用
    如附表各編號所示行動電話或市內電話，致電予郭鎧銓所使
    用之門號為0000000000號行動電話，表明欲購買甲基安非他
    命後，再以上開行動電話各與如附表各編號所示之買受人互
    為聯繫交易事宜，復由郭鎧銓各於附表各編號所示時、地，
    將其自丁亮（所涉販賣毒品罪嫌現由檢察官偵查中）處取得
    之甲基安非他命，各以附表各編號所示金額、重量，販賣予
    如附表各編號所示之買受人。
  (二)另郭鎧銓明知海洛因係毒品危害防制條例第2 條第1 項第1
    款所列管之第一級毒品，依法不得持有，竟基於持有第一級
    毒品海洛因之犯意，於99年9 月底，以不詳方式，在不詳地
    點，取得第一級毒品海洛因1 包（驗餘淨重0.164 公克）而
    持有之。嗣於99年10月2 日上午9 時5 分許，為警持搜索票
    搜索其位於新北市淡水區埤島里8 鄰45之2 號2 樓住處時，
    當場扣得該海洛因1 包（驗餘淨重0.164 公克）及疑似供其
    施用第二級毒品甲基安非他命所用之殘渣袋6 個、玻璃球1
    顆、分裝杓1 支及吸管2 支等物（所涉施用第二級毒品罪嫌
    部分，由檢察官另行提起公訴）。後於同年月10日下午5 時
    30分許，郭鎧銓因另案遭通緝，為警在臺北縣淡水鎮（現改
    制為新北市淡水區，下同）淡金路3 段331 巷口前緝獲，始
    循線查悉上情。
二、案經臺北縣政府（現改制為新北市政府）警察局淡水分局報
    請臺灣士林地方法院檢察署檢察官偵查起訴。
    理  由
一、按被告以外之人於審判外之言詞或書面陳述，除法律有規定
    者外，不得作為證據；又被告以外之人於審判外之陳述，雖
    不符合同法第159 條之1 至第159 條之4 之規定，但經當事
    人於審判程序同意作為證據，法院審酌該言詞陳述或書面陳
    述作成時之情況，認為適當者，亦得為證據。當事人、代理
    人或辯護人於法院調查證據時，知有第159 條第1 項不得為
    證據之情形，而未於言詞辯論終結前聲明異議者，視為有前
    項之同意，刑事訴訟法第159 條第1 項及第159 條之5 分別
    定有明文。經查，本判決下列所引用之各該被告以外之人於
    審判外之陳述（含書面陳述），雖屬傳聞證據，惟當事人及
    辯護人迄至言詞辯論終結前均未就證據能力之有無聲明異議
    ，本院審酌此等證據資料製作時之情況，尚無違法不當及證
    明力明顯過低之瑕疵，亦認為以之作為證據應屬適當，故揆
    諸前開規定，爰依刑事訴訟法第159 條之5 規定，認前揭證
    據資料均例外有證據能力，合先敘明。
二、上揭事實，業據被告郭鎧銓於警詢時、偵查中、本院準備程
    序及審理時均已坦承不諱（分見他字第3690號卷第26至37頁
    、第69頁、偵字第14465 號卷第299 至305 頁、第402 至40
    4 頁、第406 至408 頁、偵字第339 號卷第6 至9 頁，本院
    卷第23至24頁、第33至36頁背面），核與證人即被告配偶王
    美麗各於警詢、偵查中所證述之被告販賣甲基安非他命及持
    有海洛因等情、證人即附表各編號所示之買受人莊意如、許
    永旺、盧榮松、李振龍、張瑞哲及葉誦偉等人各於警詢、偵
    查中所證述之其等於附表各編號所示時、地，以附表各編號
    所示價格，各向被告購買甲基安非他命等情大致相符（分見
    他字第3076號卷第46至46頁、第50至53頁、第67至71頁、第
    75 至77 頁、第104 至108 頁、第118 至120 頁、第130 至
    13 5 頁 、第182 至186 頁、第197 至202 頁、第232 至
    235 頁、他字第3690號卷第2 至5 頁、第6 至9 頁、第18至
    21頁、偵字第339 號卷第10至13頁、偵字第14465 號卷第
    310 至313 頁、第317 至320 頁），復有證人莊意如所使用
    門號為0000000000號行動電話通聯紀錄、證人莊意如於99年
    8 月1日 下午6 時46分所傳簡訊內容「晚上會回來嗎？要（
    ？）OK 嗎 」之翻拍照片、門號為0000000000號行動電話與
    00-00000 000號市內電話（即附表編號2 許永旺部分）通聯
    譯文、門號為0000000000號行動電話與門號為0000000000號
    行動電話（即附表編號4 李振龍部分）通聯譯文、門號為
    0000000000 號 行動電話與門號為0000000000號行動電話（
    即附表編號5、6張瑞哲部分）通聯譯文、門號為0000000000
    號行動電話與門號為0000000000號行動電話（即附表編號7
    葉誦偉部分）通聯譯文、門號為0000000000號行動電話通聯
    調閱查詢單及證人張瑞哲所使用門號為0000000000號行動電
    話通聯紀錄等在卷可稽（分見他字第3076號卷第61至65頁、
    第81至88 頁 、第149 至16 8頁、偵字第14465 號卷第374
    頁），至被告前開為警查獲並扣案之白色粉末1 包（驗餘淨
    重0.164 公克），經送交通部民用航空局航空醫務中心鑑驗
    結果，確係第一級毒品海洛因等情，亦有該局99年11月22日
    航藥艦字第09 97201號毒品鑑定書1 紙附卷可憑（見偵字第
    339 號卷第21 頁 ），均堪認被告前述自白與事實相符，當
    可採信。本件事證明確，被告犯行均堪予認定，自應依法論
    科。
三、核被告郭鎧銓所為，就犯罪事實一之(一)部分，係犯毒品危害
    防制條例第4 條第2 項之販賣第二級毒品罪，就犯罪事實一
    之(二)部分，係犯毒品危害防制條例第11條第1 項之持有第一
    級毒品罪。又被告於販賣前各持有甲基安非他命之低度行為
    ，應各為販賣之高度行為所吸收，均不另論罪。又按毒品危
    害防制條例第17條第1 項規定：「犯第4 條至第8 條、第10
    條或第11條之罪，供出毒品來源，因而查獲其他正犯或共犯
    者，減輕或免除其刑」，係指被告供出毒品來源之有關資料
    ，諸如其他正犯或共犯之姓名、年籍、住居所、或其他足資
    辨別之特徵等，使調查或偵查犯罪之公務員因而對之發動調
    查或偵查並查獲其他正犯或共犯而言。查，被告就犯罪事實
    一之(一)所示7 次販賣第二級毒品甲基安非他命之犯行為警查
    獲後，於警詢時供出其毒品來源，使員警因而循線查獲丁亮
    販賣毒品之犯行，有被告之警詢筆錄及新北市政府警察局淡
    水分局100 年1 月20日新北警淡刑字第1000002487號刑事案
    件移送書各1 份在卷可憑（見偵字第14465 號卷第9 至20頁
    、第410 至414 頁），均已符合毒品危害防制條例第17條第
    1 項減刑之要件，爰就被告所犯上開7 次販賣甲基安非他命
    之犯行，各依該項之規定減輕其刑。另被告就犯罪事實一之
    (一)之犯行均為毒品危害防制條例第4 條第2 項之罪，且各於
    本案偵查及審判中自白，自各應依毒品危害防制條例第17條
    第2 項之規定，就被告所犯上開7 次販賣甲基安非他命之犯
    行，各依該項之規定減輕其刑。再被告有如事實欄所載之前
    案科刑及執行情形，有臺灣高等法院被告前案紀錄表在卷可
    稽，其於有期徒刑執行完畢後5 年內，故意再犯本案有期徒
    刑以上之各罪，均為累犯，各應依刑法第47條第1 項規定，
    除法定最高刑無期徒刑部分依法不得加重外，就有期徒刑及
    罰金刑部分均加重其刑，另就7 次販賣第二級毒品罪所處之
    刑，各依法先加後遞減之。被告上開所犯7 次販賣第二級毒
    品罪及1 次持有第一級毒品罪，時間不同，犯意各別，行為
    互殊，自應予分論併罰。至辯護人雖認應依刑法第59條規定
    酌減被告刑責云云，惟被告僅為牟利而多次販賣毒品予他人
    ，客觀上無犯罪情狀顯可憫恕之情，且被告上開7 次販賣第
    二級毒品罪刑已依毒品危害防制條例第17條第1 項、第2 項
    遞減刑責，亦無科以最低度刑仍嫌過重之情，故應無刑法第
    59條規定之適用，附此敘明。爰審酌販毒乃毒害之源，其源
    不斷，流毒他人，非僅生命、身體受其侵害，甚而社會、國
    家法益亦不能倖免，當非個人生命、身體法益所可比擬，被
    告明知甲基安非他命為管制之第二級毒品，卻仍多次販賣予
    他人，所為足以擴散毒品並增加施用毒品人口，戕害購毒者
    身心健康，其犯罪所生危害非輕，復非法持有第一級毒品，
    惟考量被告犯後一貫坦承犯行，態度尚稱良好，兼衡其販賣
    及持有毒品之數量、犯罪之動機、目的、犯罪所得，暨其生
    活狀況及智識程度等一切情狀，分別量處如主文所示之刑，
    並定其應執行之刑，以資懲儆。
四、末按犯毒品危害防制條例第4 條至第9 條之罪者，其供犯罪
    所用或因犯罪所得之財物，均沒收之，如全部或一部不能沒
    收時，追徵其價額或以其財產抵償之，毒品危害防制條例第
    19條第1 項定有明文，且此條項關於供犯罪所用或因犯罪所
    得之財物均沒收之規定，因無「不問屬於犯人與否均沒收」
    之特別規定，故仍有刑法第38條第1 項第2 、3 款、第3 項
    前段之適用，即供犯罪所用或因犯罪所得之財物，以屬於犯
    人所有者為限，始得依毒品危害防制條例第19條第1 項規定
    沒收，另因同條項係採義務沒收原則，故犯罪所得之對價，
    不問其中成本若干，利潤多少，均應全部諭知沒收，且該條
    所稱「追徵其價額」者，必限於所沒收之物為金錢以外之其
    他財物而無法沒收時，始應追徵其價額，使其繳納與原物相
    當之價額，如所得財物為金錢而無法沒收時，應以其財產抵
    償之，而不發生追徵價額之問題。查，被告就附表編號1 至
    2 、4 至7 所示6 次販賣第二級毒品甲基安非他命所得價金
    合計1 萬元（各次販賣所得詳如附表編號1 至2 、4 至7 所
    示），係被告因犯罪所得之財物，雖均未扣案，仍應各依毒
    品危害防制條例第19條第1 項規定沒收，如全部或一部不能
    沒收時，各以其財產抵償之。次按毒品危害防制條例第19條
    第1 項所謂「犯罪所得之財物」，並不及於因犯罪所得之利
    益（最高法院97年度臺上字第1960號、95年度臺上字第6025
    號、第4736號等判決要旨參照），本件被告就附表編號3 所
    示之販賣第二級毒品犯行，係以抵銷其積欠盧榮松之1 千元
    工資債務作為代價，業據被告供明在卷（見本院卷第36頁）
    ，故被告所犯之販賣第二級毒品犯行，僅係取得「抵銷債務
    」之財產上利益，並未因此而實際得有財物，自不在毒品危
    害防制條例第19條第1 項規定應沒收之列，爰不予宣告沒收
    。另未扣案門號為0000000000號行動電話1 具（含SIM 卡1
    張），雖係被告就犯罪事實一之(一)部分聯繫交易甲基安非他
    命時所用之物，然該行動電話1 具並無法證明為被告所有，
    且該行動電話SIM 卡1 張，亦非被告所申請辦理，業據其供
    承在卷（見本院卷第35頁背面），故無庸併予沒收。末查，
    扣案之第一級毒品海洛因1 包（驗餘淨重0.164 公克），係
    查獲之第一級毒品，不問屬於犯人與否，應依毒品危害防制
    條例第18條第1 項前段之規定沒收銷燬。至另扣案之甲基安
    非他命殘渣袋6 個、玻璃球1 顆、分裝勺1 支及吸管2 支等
    物，均係被告另涉施用第二級毒品罪嫌之相關證物，業經被
    告供述明確（見本院卷第35頁背面），堪認該等扣案物與本
    案販賣第二級毒品或持有第一級毒品犯行均無涉，爰不予宣
    告沒收，併此指明。
據上論斷，應依刑事訴訟法第299 條第1 項前段，毒品危害防制
條例第4 條第2 項、第11條第1 項、第17條第1 項、第2 項、第
18條第1 項前段、第19條第1 項、刑法第11條、第47條第1 項、
第51條第5 款，判決如主文。
本案經檢察官曾勁元到庭執行職務。
中    華    民    國    100    年    4    月     29   日
                  刑事第一庭審判長法  官  李育仁
                                  法  官  王沛雷
                                  法  官  莊明達
以上正本證明與原本無異。
如不服本判決應於收受判決後10日內向本院提出上訴書狀，並應
敘述具體理由；其未敘述上訴理由者，應於上訴期間屆滿後20日
內向本院補提理由書。
                                  書記官  陳麗津
中    華    民    國    100    年    4    月     29   日
附錄本判決論罪科刑依據法條全文：
毒品危害防制條例第4 條
製造、運輸、販賣第一級毒品者，處死刑或無期徒刑；處無期徒
刑者，得併科新臺幣2 千萬元以下罰金。
製造、運輸、販賣第二級毒品者，處無期徒刑或7 年以上有期徒
刑，得併科新臺幣1 千萬元以下罰金。
製造、運輸、販賣第三級毒品者，處5 年以上有期徒刑，得併科
新臺幣7 百萬元以下罰金。
製造、運輸、販賣第四級毒品者，處3 年以上10年以下有期徒刑
，得併科新臺幣3 百萬元以下罰金。
製造、運輸、販賣專供製造或施用毒品之器具者，處1 年以上7
年以下有期徒刑，得併科新臺幣1 百萬元以下罰金。
前五項之未遂犯罰之。
毒品危害防制條例第11條
持有第一級毒品者，處3 年以下有期徒刑、拘役或新臺幣5 萬元
以下罰金。
持有第二級毒品者，處2 年以下有期徒刑、拘役或新臺幣3 萬元
以下罰金。
持有第一級毒品純質淨重10公克以上者，處1 年以上7 年以下有
期徒刑，得併科新臺幣100 萬元以下罰金。
持有第二級毒品純質淨重20公克以上者，處6 月以上5 年以下有
期徒刑，得併科新臺幣70萬元以下罰金。
持有第三級毒品純質淨重20公克以上者，處3 年以下有期徒刑，
得併科新臺幣30萬元以下罰金。
持有第四級毒品純質淨重20公克以上者，處1 年以下有期徒刑，
得併科新臺幣10萬元以下罰金。
持有專供製造或施用第一級、第二級毒品之器具者，處1 年以下
有期徒刑、拘役或新臺幣1 萬元以下罰金。
附表：
┌─┬───┬────────┬───────┬────┬─────┬────────┐
│編│買受人│以行動電話或市話│交易時間、地點│交易重量│所得之財物│宣告刑          │
│號│      │聯絡之時間      │              │        │（新臺幣，│                │
│  │      │                │              │        │下同）    │                │
├─┼───┼────────┼───────┼────┼─────┼────────┤
│1 │莊意如│99年8月1日18時46│99年8 月2 日，│約0.5 公│1,500元   │處有期徒刑壹年拾│
│  │      │分許，以門號為  │在新北市淡水區│克      │          │壹月，未扣案之販│
│  │      │0000000000號行動│中正路2 段22巷│        │          │賣第二級毒品所得│
│  │      │電話傳送簡訊至被│20號6 樓（莊意│        │          │新臺幣壹仟伍佰元│
│  │      │告所使用之門號為│如住處）      │        │          │沒收，如全部或一│
│  │      │0000000000號行動│              │        │          │部不能沒收時，以│
│  │      │電話            │              │        │          │其財產抵償之。  │
│  │      ├────────┤              │        │          │                │
│  │      │99年8月2日15時21│              │        │          │                │
│  │      │分許，以門號為09│              │        │          │                │
│  │      │00000000號行動電│              │        │          │                │
│  │      │話撥打被告上開號│              │        │          │                │
│  │      │行動電話        │              │        │          │                │
├─┼───┼────────┼───────┼────┼─────┼────────┤
│2 │許永旺│99年9月18日20時3│99年9 月18日，│約0.2 至│500元     │處有期徒刑壹年拾│
│  │      │9 分許，以02-262│在新北市淡水區│0.3 公克│          │月，未扣案之販賣│
│  │      │28287號市話撥打 │埤島里埤島45之│        │          │第二級毒品所得新│
│  │      │被告上開行動電話│2 號2 樓被告住│        │          │臺幣伍佰元沒收，│
│  │      │                │處            │        │          │如全部或一部不能│
│  │      │                │              │        │          │沒收時，以其財產│
│  │      │                │              │        │          │抵償之。        │
├─┼───┼────────┼───────┼────┼─────┼────────┤
│3 │盧榮松│99年8月19日9時28│99年8 月19日，│約0.4 至│無。（用以│處有期徒刑壹年拾│
│  │      │分許、同日9時37 │在被告上開住處│0.5 公克│抵銷應給付│月。            │
│  │      │分許以門號為0928│              │        │盧榮松之1,│                │
│  │      │561535號行動電話│              │        │000 元工資│                │
│  │      │撥打被告上開行動│              │        │）        │                │
│  │      │電話            │              │        │          │                │
├─┼───┼────────┼───────┼────┼─────┼────────┤
│4 │李振龍│99年9月4日21時7 │99年9 月4 日，│約0.3 至│1,000元   │處有期徒刑壹年拾│
│  │      │分許，以門號為  │在被告上開住處│0.4 公克│          │月，未扣案之販賣│
│  │      │0000000000號行動│。            │        │          │第二級毒品所得新│
│  │      │電話撥打被告上開│              │        │          │臺幣壹仟元沒收，│
│  │      │行動電話        │              │        │          │如全部或一部不能│
│  │      │                │              │        │          │沒收時，以其財產│
│  │      │                │              │        │          │抵償之。        │
├─┼───┼────────┼───────┼────┼─────┼────────┤
│5 │張瑞哲│99年8月14日17時5│新北市淡水區中│約0.2公 │1,000元   │處有期徒刑壹年拾│
│  │      │7分、18時15分以0│正東路2 段145 │克      │          │月，未扣案之販賣│
│  │      │000000000號行動 │號竹圍國小    │        │          │第二級毒品所得新│
│  │      │電話撥打被告上開│              │        │          │臺幣壹仟元沒收，│
│  │      │行動電話        │              │        │          │如全部或一部不能│
│  │      │                │              │        │          │沒收時，以其財產│
│  │      │                │              │        │          │抵償之。        │
├─┼───┼────────┼───────┼────┼─────┼────────┤
│6 │張瑞哲│99年9月5日19時27│99年9 月5 日，│約0.3 至│1,000元   │處有期徒刑壹年拾│
│  │      │分許、同日20時6 │在被告上開住處│0.4 公克│          │月，未扣案之販賣│
│  │      │分許以門號為0958│樓下          │        │          │第二級毒品所得新│
│  │      │541698號行動電話│              │        │          │臺幣壹仟元沒收，│
│  │      │撥打被告上開行動│              │        │          │如全部或一部不能│
│  │      │電話            │              │        │          │沒收時，以其財產│
│  │      │                │              │        │          │抵償之。        │
├─┼───┼────────┼───────┼────┼─────┼────────┤
│7 │葉誦偉│99年9月10日8時7 │99年9 月10日，│約2公克 │5,000元   │處有期徒刑貳年，│
│  │      │分許，99年9月11 │在新北市新莊區│        │          │未扣案之販賣第二│
│  │      │日2時19分許、同 │某處          │        │          │級毒品所得新臺幣│
│  │      │日2 時32分許，以│              │        │          │伍仟元沒收，如全│
│  │      │門號為0000000000│              │        │          │部或一部不能沒收│
│  │      │號行動電話撥打被│              │        │          │時，以其財產抵償│
│  │      │告上開行動電話  │              │        │          │之。            │
└─┴───┴────────┴───────┴────┴─────┴────────┘